【裁判字號】    97,抗,1374
【裁判日期】    970826
【裁判案由】    假扣押
【裁判全文】
臺灣高等法院民事裁定                  97年度抗字第1374號
抗  告  人  乙○○
訴訟代理人  許坤立律師
            郭香吟律師
上列抗告人因與甲○○間假扣押事件，對於中華民國97年4月30
日臺灣臺北地方法院97年度裁全字第3519號裁定，提起抗告，本
院裁定如下：
    主  文
原裁定廢棄。
相對人在原法院之聲請駁回。
聲請及抗告訴訟費用由相對人負擔。
    理  由
一、按債權人就金錢請求或得易為金錢請求之請求，欲保全強制
    執行者，得聲請假扣押。假扣押非有日後不能強制執行或甚
    難執行之虞者，不得為之。請求及假扣押之原因應釋明之。
    前項釋明如有不足，而債權人陳明願供擔保或法院認為適當
    者，法院得定相當之擔保，命供擔保後為假扣押。民事訴訟
    法第522條第1項、第523條第1項及第526條第1項、第2項分
    別定有明文。依上開規定可知，債權人聲請假扣押，應就其
    請求及假扣押之原因提出可使法院信其主張為真之證據釋明
    之，必待釋明有所不足，而債權人陳明願供擔保以補釋明之
    不足，始得准為假扣押。
二、本件相對人甲○○於原法院聲請意旨略以：第三人楊娉婷積
    欠其鉅額債務，其雖於原法院96年度執字第18417號給付票
    款強制執行事件聲請參與分配，惟分配後尚有新臺幣（下同
    ）5,434,915元之債務未受清償。而抗告人與楊娉婷原為夫
    妻關係，彼等於民國96年11月5日為離婚登記，依修正後之
    民法第1030條之1規定，楊娉婷對抗告人有剩餘財產分配請
    求權，且其得代位行使。其預備代位行使前開剩餘財產分配
    請求權，然抗告人日前搬離住處音訊全無，且據附近鄰居告
    知其有處分資產之行為，恐有日後不能強制執行之虞，為此
    依民事訴訟法第522條、第523條規定，並願供擔保以代釋明
    ，聲請准將抗告人所有財產在300萬元範圍內予以假扣押，
    以資保全等語，並提出執行案件分配表、戶籍謄本以為釋明
    。惟按法定財產制關係消滅時，夫或妻現存之婚後財產，扣
    除婚姻關係存續所負債務後，如有剩餘，其雙方剩餘財產之
    差額，應平均分配，民法第1030條之1第1項定有明文。本件
    相對人所提上開證據僅足釋明相對人對楊娉婷有債權存在及
    抗告人與楊娉婷於96年11月5日為離婚登記等情，不能釋明
    楊娉婷對抗告人有符合民法第1030條之1第1項規定之剩餘財
    產分配請求權，是相對人就其對抗告人之請求即未提出可使
    法院信其主張為真之證據釋明之，揆諸首揭說明，其聲請假
    扣押即不能准許。原裁定准其所請，自有未洽。抗告意旨指
    摘原裁定不當，求予廢棄，為有理由，爰廢棄原裁定，改判
    如主文第2項所示。
三、據上論結，本件抗告為有理由，爰裁定如主文。
中    華    民    國    97    年    8     月    26    日
                    民事第十一庭
                        審判長法  官  鄭雅萍
                              法  官  徐福晉
                              法  官  詹文馨
正本係照原本作成。
本裁定除以適用法規顯有錯誤為理由，並經本院許可外，不得再
抗告。如提起再抗告，應於收受後10日內委任律師為訴訟代理人
向本院提出再抗告狀。並繳納再抗告費新台幣１千元。
中    華    民    國    97    年    9     月    1     日
                              書記官  周淑靜


司法院資訊處製作；財團法人民間司法改革基金會備份。
